【裁判字號】    95,簡,269
【裁判日期】    950921
【裁判案由】    營業稅
【裁判全文】
臺北高等行政法院判決
                                     95年度簡字第00269號
原      告  國廷有限公司
代  表  人  甲○○
訴訟代理人  乙○○ 會計師
被      告  財政部臺北關稅局
代  表  人  江安雄（局長）住同上
訴訟代理人  丁○○
            丙○○
上列當事人間因營業稅事件，原告不服財政部中華民國95年3 月
3 日台財訴字第09413028060 號訴願決定，提起行政訴訟。本院
判決如下：
    主  文
原告之訴駁回。
訴訟費用由被告負擔。
    事實
一、事實概要：
    緣原告於民國（下同）93年10月11日、18日、12月17日委由
    傑登企業有限公司向被告報運進口貨物共3批（下稱系爭貨
    物）報單第CA/93/395/01662號（下稱A報單）；第
    CA/93/395/01709號（下稱B報單）；第CA/93/395/04513號
    （下稱C報單）；其中A、C報單申報納稅辦法為5F（軍事機
    關、部隊進口之軍用武器、裝備、車輛、艦艇、航空器及其
    附屬品，暨專供軍用之物品），未依規定檢附相關（軍品）
    免稅文件憑辦，被告乃將納稅辦法改為31（稅款繳現）徵稅
    （關稅、營業稅及推廣貿易服務費）放行，B報單申報納稅
    辦法50（稅則免稅），被告亦於課徵營業稅及推廣貿易服務
    費後放行。嗣原告於94年2月2日以未列文號申請書（被告收
    文日期：同年月3日）申請退還上開3批貨物已徵之營業稅，
    經被告於94年2月5日以北普進字第0941002713號函否准其請
    。原告不服，提起訴願，經遭駁回，遂提起本件行政訴訟。
二、兩造聲明：
  (一)原告聲明：
    1.訴願決定、原處分均撤銷。
    2.被告。
    3.訴訟費用由被告負擔。
  (二)被告聲明：
    1.駁回原告之訴。
    2.訴訟費用由原告負擔。
三、兩造之陳述：
  (一)原告主張之理由：
    1.按軍用物品進口免稅辦法第8條第1項規定：「軍事機關依
      政府採購法辦理採購，由得標廠商進口或自加工出口區、
      科學工業園區、保稅工廠購買之軍用品，採購契約書上應
      書明得依關稅法、貨物稅條例、加值型及非加值型營業稅
      法及本辦法規定申請免稅。」等。原告於「93年4月29日
      」、「93年6月27日」、「93年8月29日」共3筆進口報單
      之進口相關軍品時均已依前項規定予以「免徵」相關之進
      口營業稅。惟系爭貨物之3筆進口報單進口相關軍品時，
      卻被海關「誤徵」相關之營業稅。
    2.原告發函至財政部臺北市國稅局士林稽徵所申請退稅，並
      經該稽徵所依有關法令函覆系爭貨物3 筆進口資料確實「
      符合」加值型及非加值型營業稅法（下稱營業稅法）第9
      條第2 款免徵營業稅之規定無誤，須逕向海關辦理退稅。
      （士林稽徵所發文：中華民國94年1月27日、發文字號：
      財北國稅士林營業字第0940001060號）。
    3.系爭貨物相關合約即「陸軍後勤司令部訂購軍品契約（編
      號TK93250P202P3PE ）」，契約中第2 頁備註6 所列免稅
      條款註明本案標的屬營業稅法第8 條第1 項第26款規定品
      項，免徵營業稅。另「陸軍後勤司令部」亦核發「軍品採
      購免徵營業稅證明」乙紙，均足資證明系爭貨物採購單位
      「陸軍後勤司令部」已明確揭示核轉系爭貨物免稅之意旨
      。
    4.有關「陸軍後勤司令部」目前作法，係核發「軍品採購免
      徵營業稅證明」，由進口人進口時自行向海關申請免予代
      徵相關之營業稅（即並未主動核轉免稅書函予被告）。原
      告已就系爭貨物3 筆進口報單無該陸軍後勤司令部核轉之
      免稅書函乙節盡相當之舉證責任，被告未能反證，自應認
      原告之主張為實在。從而被告以原告未能提示該陸軍後勤
      司令部核轉之免稅書函，逕以無法據相關規定，予以核銷
      免稅，自有違誤。
    5. 由原告93年9月份迄今之各期（每2個月為1期）「臺北市
       營業人銷售額與稅額申報書（403）」可知，原告並未將
       系爭貨物3筆進口報單之資料申報，因而自無「系爭貨物
       進口營業稅已於其後各期獲國稅局退稅或已遭原告扣抵
       銷項稅額等情事發生」之虞，故該申請退稅仍屬允當。
  (二)被告主張之理由：
    1.按「軍事機關依政府採購法辦理採購，由得標廠商進口或
      自加工出口區、科學工業園區、保稅工廠購買之軍品，或
      國防部基於特殊需要委託國內廠商外購軍品或製造軍品之
      主要材料，由國防部或其授權單位核轉進口地海關申請免
      稅。」「‧‧‧依第3條規定由得標廠商進口或委託國內
      廠商外購軍品申請免稅案件，採購軍品之軍事機關應具備
      進口物品清單，詳列進口物品名稱、件數、價格及其用途
      、進口日期與地點，加蓋機關印信，及其他進口必要文件
      ，由國防部或其授權單位核轉進口地海關，按照本辦法所
      訂免稅條件審核決定。申請免稅案件，國防部或其授權單
      位應於核轉前就物品之用途、數量詳加審核，以確為軍事
      上所必要者為限。」「軍事機關依政府採購法辦理採購，
      由得標廠商進口或自加工出口區、科學工業園區、保稅工
      廠購買之軍品，採購契約書上應書明得依關稅法、貨物稅
      條例、加值型及非加值型營業稅法及本辦法規定申請免稅
      。得標價格應不含免徵之進口稅款。國防部或其授權單位
      核轉進口地海關申請免稅案件，應檢附書明前項規定之採
      購契約書，或出具載明採購價格不含進口稅款之公文書或
      其他證明文件，以供審查。」分別為軍用物品進口免稅辦
      法第3 條、第6 條第2 項及第8 條所明定，原告進口系爭
      物品，並未檢附相關文件供被告審查，被告依法徵稅放行
      ，核屬適法允當。
    2.按營業稅法第9 條第2 款前段規定，關稅法第26條（現行
      條文第49條）規定之貨物，免徵營業稅。又依關稅法第49
      條第1 項第4 款規定，軍事機關或部隊所進口之軍品，免
      徵關稅，惟其關稅之免徵，依關稅法第49條第3 項規定：
      「第1 項第2 款至第6 款、第9 款、第14款、第15款及第
      18款所定之免稅範圍、品目、數量、限額、通關程序及應
      遵行事項之辦法，由財政部定之。」準此，被告就系爭貨
      物，均依財政部訂定之「軍用物品進口免稅辦法」規定，
      審核相關證明文件無訛後，始予免徵放行。經核原告所稱
      之93年4 月29日、93年6 月27日、93年8 月29日前3 筆進
      口貨物，被告係依前揭軍用物品進口免稅辦法第6 條第2
      項規定，據陸軍後勤司令部於93年3 月31日曜望字第
      0930006094號書函辦理免稅，惟系爭貨物卻無該陸軍後勤
      司令部核轉之免稅書函，自無法據上開規定予以核銷免稅
      。
    3.原告主張：「有關『陸軍後勤司令部』目前作法係核發『
      軍品採購免徵營業稅證明』，由進口人進口時自行向海關
      申請免予代徵相關之營業稅（即並未主動核轉免稅書函予
      原處分機關）‧‧‧，」乙節。財政部訂定之「軍用物品
      進口免稅辦法」並未修正，海關對免稅軍用物品之進口案
      件均須國防部或其授權單位核轉免稅書函（正本函轉海關
      、副本送交得標廠商持有）並經審查通過後始准免稅。
    4.原告海關代徵營業稅之兆元數碼有限公司2 筆進口貨物（
      報單第CA/94/395/00146 ，CA/94/395/00195 號），經查
      被告並無核退營業稅紀錄（附件1 ）。又原告所稱進口軍
      品貨物本身如無關稅者國防部即不須核轉免稅申請函予海
      關乙節。依國防部軍備局中山科學研究院及國防部軍備採
      購中心委託國內廠商採購軍品貨物本身無關稅之進口案件
      ，惟該院仍依規定核轉海關申請免稅函2 案例（附件2 ）
      及「軍用物品進口免稅辦法」可知，原告所述並非事實（
      附件3）。
    理  由
一、本件訴訟繫屬中原告佑桓有限公司變更名稱為國廷有限公司
    ，原告代表人林麗燕，改為甲○○擔任，有臺北市政府營利
    事業登記證及變更登記表在卷可按，茲據新任代表人具狀承
    受訴訟，核無不合，應予准許。又行政訴訟法第229條第1項
    所定適用簡易程序之數額，業經司法院以92年9月17日院台
    廳行一字第23681號令增至新台幣20 萬元，並定於93年1月1
    日實施。本件原告爭執之金額未逾新台幣20萬元，自應適用
    簡易程序事件，爰不經言詞辯論為判決。
二、按「軍事機關依政府採購法辦理採購，由得標廠商進口或自
    加工出口區、科學工業園區、保稅工廠購買之軍品，或國防
    部基於特殊需要委託國內廠商外購軍品或製造軍品之主要材
    料，由國防部或其授權單位核轉進口地海關申請免稅。」、
    「‧‧‧依第3 條規定由得標廠商進口或委託國內廠商外購
    軍品申請免稅案件，採購軍品之軍事機關應備具進口物品清
    單，詳列進口物品名稱、件數、價格及其用途、進口日期與
    地點，加蓋機關印信，及其他進口必要文件，由國防部或其
    授權單位核轉進口地海關，按照本辦法所訂免稅條件審核決
    定。申請免稅案件，國防部或其授權單位應於核轉前就物品
    之用途、數量詳加審核，以確為軍事上所必要者為限。」、
    「軍事機關依政府採購法辦理採購，由得標廠商進口或自加
    工出口區、科學工業園區、保稅工廠購買之軍品，採購契約
    書上應書明得依關稅法、貨物稅條例、加值型及非加值型營
    業稅法及本辦法規定申請免稅。得標價格應不含免徵之進口
    稅款。國防部或其授權單位核轉進口地海關申請免稅案件，
    應檢附書明前項規定之採購契約書，或出具載明採購價格不
    含進口稅款之公文書或其他證明文件，以供審查。」分別為
    軍用物品進口免稅辦法第3 條、第6 條第2 項及第8 條所明
    定。
三、本件原告於93年10月11日、18日、12月17日委由傑登企業有
    限公司向被告報運進口系爭貨物，其中A 、C 報單申報納稅
    辦法為5F（軍事機關、部隊進口之軍用武器、裝備、車輛、
    艦艇、航空器及其附屬品，暨專供軍用之物品），未依規定
    檢附相關（軍品）免稅文件憑辦，被告乃將納稅辦法改為31
    （稅款繳現）徵稅（關稅、營業稅及推廣貿易服務費）放行
    ，B 報單申報納稅辦法50（稅則免稅），被告亦於課徵營業
    稅及推廣貿易服務費後放行之事實，有進口報單附原處分卷
    為證。嗣原告於94年2 月3 日申請退還上開系爭貨物已徵之
    營業稅，因本案採購單位即陸軍後勤司令部並未依軍用物品
    進口免稅辦法第6 條條第2 項規定，向被告申請免徵進口稅
    事宜，被告因而以94年2 月5 日北普進字第0941002713號函
    否准原告退稅之申請，揆諸首揭規定，並無不合。原告雖為
    如事實欄所載之主張，惟查：
(一)、營業稅法第9 條第2 款前段規定，關稅法第26條（即現行
      條文第49條）規定之貨物，免徵營業稅。又依關稅法第49
      條第1 項第4 款規定，軍事機關或部隊所進口之軍品，免
      稅，其免稅，依關稅法第49條第3 項規定：「第1 項第2
      款至第6 款、第9 款、第14款、第15款及第18款所定之免
      稅範圍、品目、數量、限額、通關程序及應遵行事項之辦
      法，由財政部定之。」另營業稅法第41條規定貨物進口時
      ，應徵之營業稅，由海關代徵之；其徵收及行政救濟程序
      ，準用關稅法及海關緝私條例之規定辦理。準此，被告就
      系爭貨物要求免徵營業稅，應依財政部依據上開關稅法授
      訂定之軍用物品進口免稅辦法第6 條第2 項規定，由採購
      軍品之軍事機關備具進口物品清單，詳列進口物品名稱、
      件數、價格及其用途、進口日期與地點，加蓋機關印信，
      及其他進口必要文件，由國防部或其授權單位核轉進口地
      海關，按照該辦法所訂免稅條件審核決定。原告僅提出陸
      軍後勤司令部出具之「軍品採購免稅證明」，未有由國防
      部或其授權單位核轉進口地海關之函文，自不符免徵營業
      稅程序要件。
( 二) 、原告前曾於93年4 月29日、93年6 月27日、93年8 月29
      日進口3 筆貨物，陸軍後勤司令部於93年3 月31日以曜望
      字第0930006094號書函被告辨理免稅，被告並據而依軍用
      物品進口免稅辦法第6 條第2 項規定，予以辨理免稅之事
      實，有上開函文附原處分卷可稽。再被告提出國防部軍備
      局中山科學研究院及國防部軍備採購中心委託國內廠商採
      購軍品貨物本身無關稅之進口案件，該院仍依規定核轉海
      關申請免稅之函文( 附於本院卷) 。是原告主張陸軍後勤
      司令部現作法並無主動核轉免稅書函要求免稅云云，並不
      足採。
(三)、即令系爭貨物合於營業稅法第9 條第2 款免徵營業稅之規
      定，其辦理程序仍應依相關法令辦理。是尚不能僅憑原告
      主張其向財政部臺北市國稅局士林稽徵所申請退稅，並經
      該稽徵所函覆原告所附資料確實符合營業稅法第9 條第2
      款免徵營業稅之規定無誤之函文 (該函文所稱之原告所附
      資料是否屬於系爭貨物，從該函文並無從得知)， 予以免
      徵營業稅。
(四)、原告主張同業進口貨物 (即兆元數碼有限公司2 筆進口貨
      物，報單第CA/94/395/00146 ，CA/94/395/00195 號），
      與原告情形相同一節，經被告查証該公司並無核退營業稅
      紀錄，原告亦未舉證其有向海關申請關辦理退稅獲准，自
      無從為有利於原告之認定。
四、從而，系爭貨物無陸軍後勤司令部核轉之免稅書函，自無法
    予以核銷免稅。從而，被告否准原告申請退稅，於法並無不
    合。訴願決定維持原處分，亦無不合。原告訴請撤銷，並請
    求被告作成退還原告已繳營業稅153,733 元之處分，為無理
    由，應予駁回。
五、據上論結，本件原告之訴為無理由，爰依行政訴訟法第98條
    第3項 前段，判決如主文。
中    華    民    國    95     年     9    月    21   日
                              第三庭法  官 吳東都
上為正本係照原本作成。
本件以訴訟事件所涉及之法律見解具有原則性者為限，始得於本
判決送達後20日內向本院提出上訴狀並表明上訴理由，如已於本
判決宣示後送達前提起上訴者，應於判決送達後20日內補具上訴
理由（均按他造人數附繕本），且經最高行政法院許可後方得上
訴。
中    華    民    國    95     年      9   月    21   日
                                    書記官 張能旭


司法院資訊處製作；財團法人民間司法改革基金會備份。
